【裁判字號】    99,易,879
【裁判日期】    990629
【裁判案由】    詐欺
【裁判全文】
臺灣高雄地方法院刑事判決               99年度易字第879號
公  訴  人  臺灣高雄地方法院檢察署檢察官
被      告  丙○○
上列被告因詐欺案件案件，經檢察官提起公訴（99年度偵字第26
600 號），嗣本院訊問被告後，因被告就其被訴犯罪事實為有罪
之陳述，經詢問被告及檢察官之意見後，合議庭裁定由受命法官
依簡式審判程序獨任審理，並判決如下：
    主  文
丙○○幫助犯詐欺取財罪，處有期徒刑伍月，如易科罰金，以新
臺幣壹仟元折算壹日。
    事  實
一、丙○○明知社會上詐騙案件層出不窮，並可預見將自己之金
    融帳戶存摺、印章、提款卡及密碼提供他人使用，將有遭人
    利用作為人頭帳戶，作為掩飾其不法犯行，避免有偵查犯罪
    權限之執法人員循線查緝，而以為詐欺集團作為犯罪工具之
    可能，竟仍基於縱有人以其金融帳戶實施詐欺取財犯行，亦
    不違背其本意之幫助犯意，於民國96年5 月7 日晚間某時許
    ，在高雄市某公園內，以新台幣（下同）數千元之代價，將
    其於同日下午所申請開立之臺灣土地銀行（下稱土地銀行）
    三民分行帳號000000000000號帳戶之存摺、印鑑章、金融卡
    及密碼均提供予某姓名年籍不詳之詐騙集團成員使用。嗣該
    詐騙集團成員即與渠所屬集團之其他成員共同基於意圖為自
    己不法所有之詐欺取財之犯意聯絡，推由某姓名年籍不詳成
    員於96年5 月14日上午9 時許，冒用「黃吉仁檢察官」之名
    義撥打電話予甲○○，詐稱甲○○之資料遭盜用申請公司帳
    戶開立空頭支票，法院要凍結其帳戶，惟若依指示匯款至指
    定帳戶即可免帳戶遭凍結云云，致甲○○陷於錯誤，於同日
    上午11時許，前往台中市福安郵局匯款62萬元至楊振明（業
    經臺灣桃園地方法院以98年度桃簡字第2778號判刑確定）之
    台北富邦商業銀行中正分行帳號000000000000號帳戶，復於
    翌日即96年5 月15日（起訴書誤載為98年5 月15日）上午10
    時許，至台中市合作金庫銀行新中分行匯款60萬元入上開丙
    ○○之土地銀行三民分行帳戶內，嗣甲○○察覺受騙而報警
    處理，始為警循線查悉上情。
二、案經桃園縣政府警察局桃園分局報由臺灣桃園地方法院檢察
    署呈請臺灣高等法院檢察署令轉本署偵辦。
    理  由
一、本件被告丙○○所犯係死刑、無期徒刑、最輕本刑為3 年以
    上有期徒刑以外之罪，其於準備程序中就被訴事實為有罪之
    陳述（參本院易卷第16頁），經法官告知簡式審判程序之旨
    ，並聽取公訴人及被告之意見後，本院認為適宜由受命法官
    獨任進行簡式審判程序，依刑事訴訟法第273 條之1 第1 項
    規定，裁定由受命法官獨任進行審判程序。又簡式審判程序
    之證據調查，依刑事訴訟法第273 條之2 規定，不受同法第
    159 條第1 項審判外陳述排除之限制，再被告對於卷內之各
    項證據亦均同意有證據能力（本院易卷第30-32 頁），故卷
    內所列之各項證據，自得作為證據，先予敘明。
二、上開犯罪事實，業據被告丙○○於本院審理時坦承不諱（見
    本院易字卷第27頁），核與證人即被害人甲○○於警詢時證
    述之情節相符（見桃園地檢署98年度偵字第16146 號卷【下
    稱桃檢偵卷】第23-24 頁），並有卷附之證人即土地銀行三
    民分行歐陽麗美之訊問筆錄（參高雄地檢署98年度偵字第
    26600 號卷【下稱雄檢偵卷】第39-40 頁）、上開丙○○金
    融帳戶交易明細表、存摺掛失止付質押明細查詢、內政部警
    政署反詐騙案件記錄表、台中市警察局第六分局市政派出所
    受理詐騙帳戶通報警示簡便格式表、台中市警察局第六分局
    市政派出所受理刑事案件報案三聯單、被害人甲○○匯款至
    丙○○帳戶之匯款申請書回條聯影本、台中市警察局第六分
    局市政派出所受理各類案件記錄表（參桃檢偵卷第15-19 、
    25-29 頁）、臺灣土地銀行三民分行98年9 月25日民存字第
    0980000357號函、高雄市新興區戶政事務所98年11月11日高
    市新戶字第09800047 24 號函及丙○○於98年04月30日換領
    國民身份證之相關資料、中央健康保險局高屏分局98年11
    月20日健保高承三字第098605 6440 號函、臺灣土地銀行三
    民分行98年11月25日民存字第0980000400號函、丙○○辦理
    帳戶開戶時於土地銀行三民分行所提供之身分證、健保卡、
    基本資料影本暨現場拍攝之照片存卷可稽（見雄檢偵卷第4
    、16-19 、21-22 、24、42-43 頁）。故堪認被告上開任意
    性自白，確與事實相符。從而，本件事證明確，被告犯行洵
    堪認定，應予依法論科。
三、按刑法上之幫助犯，係對於犯罪與正犯有共同之認識，而以
    幫助之意思，對於正犯資以助力，而未參與實施犯罪之行為
    者而言。是以，如未參與實施犯罪構成要件之行為，且係出
    於幫助之意思提供助力，即屬幫助犯，而非共同正犯。本件
    被告丙○○提供其上開金融帳戶之存摺、印鑑章、金融卡及
    密碼予詐欺集團使用，使詐欺集團得基於詐欺取財之犯意，
    向被害人甲○○詐取財物，此外復無證據證明被告有參與該
    詐欺取財犯行之構成要件行為，揆諸前揭說明，自應論以幫
    助犯。是核被告丙○○所為，係對於詐欺集團成員遂行詐欺
    取財犯行資以助力，係犯刑法第30條第1 項前段、第339 條
    第1 項之幫助詐欺取財罪，爰依刑法第30條第2 項之規定，
    按正犯之刑減輕之。爰審酌被告身強力壯，不思以正當途逕
    賺取錢財，竟貪圖小利，販賣其存摺、印鑑章、金融卡及密
    碼予他人從事詐財犯行，助長詐欺犯罪之氣焰，並危害財產
    交易安全及擾亂金融秩序非輕，且犯後於偵訊中仍否認犯行
    ，並辯稱係酒醉後睡在公園遺失云云（參雄檢偵卷第7 頁）
    ，惟被告於本院審理時坦承犯行，犯後態度尚可，及被害人
    甲○○受騙金額高達122 萬元（匯入丙○○上開帳戶部分亦
    達60萬元），且尚未與被害人達成和解或賠償被害人任何金
    額，暨被告犯罪之動機、目的、手段等一切情狀，量處如主
    文所示之刑，並諭知易科罰金之折算標準，以啟自新。另被
    告丙○○所涉於97年6 月29日將其所申辦之行動電話門號
    0000000000販賣與姓名年籍不詳綽號「本仔」之成年男子乙
    案，經檢察官認犯罪嫌疑不足而予不起訴處分確定，有臺灣
    臺南地方法院檢察署檢察官97年度營偵字第2042、2131號、
    98年度營偵字第16號不起訴處分書在卷可按（參雄檢偵卷第
    26-31 頁），然上開案件發生之時間與本案相隔已逾1 年，
    且被告復自承本次交付帳戶時並未同時交手機給對方，亦未
    同時辦手機（參本院易卷第28頁背面），故上開案件與本件
    顯非同一案件甚明，自無上開不起訴處分效力及於本件之問
    題，附此敘明。
據上論斷，應依刑事訴訟法第273 條之1 第1 項、第299 條第1
項前段，刑法第339 條第1 項、第30條、第41條第1 項前段，刑
法施行法第1 條之1 ，判決如主文。
本案經檢察官檢察官乙○○到庭執行職務。
中    華    民    國    99    年    6    月    29    日
                  刑事第四庭   法  官  張  震
以上正本證明與原本無異。
如不服本判決應於收受判決後10日內向本院提出上訴書狀，並應
敘述具體理由。其未敘述上訴理由者，應於上訴期間屆滿後20日
內向本院補提理由書(均須按他造當事人之人數附繕本)「切勿逕
送上級法院」。
中    華    民    國    99    年    6    月    30    日
                               書記官  鄒秀珍
附錄論罪科刑法條
中華民國刑法第339條
意圖為自己或第三人不法之所有，以詐術使人將本人或第三人之
物交付者，處5 年以下有期徒刑、拘役或科或併科1 千元以下罰
金。
以前項方法得財產上不法之利益或使第三人得之者，亦同。
前二項之未遂犯罰之。

司法院資訊處製作；財團法人民間司法改革基金會備份。
